【裁判字號】    90,上訴,1786
【裁判日期】    900927
【裁判案由】    偽造文書等
【裁判全文】
臺灣高等法院高雄分院刑事判決          九十年度上訴字第一七八六號
    上  訴  人  臺灣高雄地方法院檢察署檢察官
    被      告  乙○○
右上訴人因被告偽造文書等案件，不服臺灣高雄地方法院九十年度易字第三一二九號
，中華民國九十年九月二十七日第一審判決（起訴案號：臺灣高雄地方法院檢察署九
十年度偵字第一二九九九號）提起上訴，本院判決如左：
    主  文
上訴駁回。
    理  由
一、本案經本院審理結果，認第一審判決被告無罪並無不當，應予維持，並引用第一
    審判決書記載之理由。
二、檢察官上訴意旨略以，本案失竊汽車之後車廂膠帶上留有被告之指紋，是上開汽
    車係由被告所竊得，實堪認定。原審對此科學證據，未予採用，認警方在一卷黃
    色膠帶上為何會留下指紋一枚，再放置於車輛之後車廂內，其原因甚多，認被告
    辯稱其不知為何會留下指紋一枚於黃色膠帶上，衡諸經驗法則，並無悖理之處，
    因而判決被告無罪，自難認允適等語。
三、經查本案之失竊汽車後車箱內之膠帶，採得被告指紋；然該膠帶並非被害人甲○
    ○所有之物，此經曾某於警訊供明；而此膠帶如何置於後車廂內，原因甚多，有
    可能是他人犯罪完成後所置放，即不能以此證物推定被告行竊汽車及偽造車牌，
    因此原審以不能證明被告犯罪而諭知無罪之判決，核無不合。檢察官上訴意旨，
    仍執前詞，指摘原判決不當，為無理由、應予駁回。
據上論斷，應依刑事訴訟法第三百六十八條、第三百七十三條，判決如主文。
本案經檢察官朱文彬到庭執行職務。
中    華    民    國      九十      年      十二      月      二十五    日
                              臺灣高等法院高雄分院刑事第九庭
                                  審判長法官  張明松
                                        法官  任森銓
                                        法官  江泰章
右正本證明與原本無異。
如不服本判決，應於判決送達後十日內向本院提出上訴狀，其未述理由者並應於提
出上訴狀後十日內向本院補提理由書（應附繕本)。
                                      書記官  郭榮芳
中    華    民    國      九十      年      十二      月二十六     日
                                                                        Ｋ
附件：
臺灣高雄地方法院刑事判決                          九十年度易字第三一二九號
    公  訴  人  臺灣高雄地方法院檢察署檢察官
    被      告  乙○○  男三十四歲（民國○○○年○月○○日生）
                        住高雄市○○區○○里○○路五二巷六號三樓
                        （在臺灣屏東監獄執行中）
                        身分證統一編號：Ｚ000000000號
右列被告因竊盜等案件，經檢察官提起公訴（九十年度偵字第一二九九九號），本院
判決如左：
    主  文
乙○○無罪。
    理  由
一、公訴意旨略以：被告乙○○意圖為自己不法之所有，於民國八十九年九月十四日
    十七時許，在高雄縣岡山鎮○○路六十二號旁，竊取甲○○所有之車牌號碼ＶＪ
    ─五二六○號自用小客車一輛。得手後，乙○○為逃避查緝，另行偽造丙○○所
    有之車牌號碼ＷＱ─○一○○號自用小客車車牌二面，並將之懸掛於上開汽車上
    ，足生損害於丙○○及監理機關對汽車車牌管理之正確性，而乙○○除自行使用
    上開汽車外，並將上開汽車借予二名不詳姓名之男子。嗣於八十九年十月七日上
    午十一時五分許，該二名不詳姓名男子駕駛上開汽車行經高雄市○○區○○路與
    翠華路口處時，不慎與丁○○所駕駛之車牌號碼ＹＳ─一四四○號自用小客車發
    生碰撞，該二名男子為逃避刑責，遂搭乘計程車逃逸現場，經警於後車箱內之膠
    帶上採得指紋一枚後，經送請內政部警政署刑事警察局鑑定結果，發現與乙○○
    之左拇指指紋相同，始查知乙○○涉有上開犯行。因認被告乙○○涉犯刑法第三
    百二十條第一項及同法第二百十六條等罪嫌之牽連犯等語。
二、按犯罪事實應依證據認定之，無證據不得推定其犯罪事實；又不能證明被告犯罪
    者，應諭知無罪之判決，刑事訴訟法第一百五十四條、第三百零一條第一項分別
    定有明文。又事實之認定，應憑證據，如未能發現相當證據，或證據不足以證明
    ，自不能以推測或擬制之方法，為裁判基礎（最高法院四十年台上字第八六號判
    例參照）。且認定犯罪事實所憑之證據，雖不以直接證據為限，間接證據亦包括
    在內，然而無論直接證據或間接證據，其為訴訟上之證明，須於通常一般之人均
    不致有所懷疑，而得確信其為真實之程度者，始得據為有罪之認定，倘其證明尚
    未達到此一程度，而有合理之懷疑存在而無從使事實審法院得有罪之確信時，即
    應由法院為諭知被告無罪之判決（最高法院七十六年台上字第四九八六號判例參
    照）。其以情況證據（即間接證據）斷罪時，尤須基於該證據在直接關係上所可
    證明之他項情況事實，本乎推理作用足以確證被告有罪，方為合法，不得徒憑主
    觀上之推想，將一般經驗上有利被告之其他合理情況逕予排除（最高法院三十二
    年上字第六十七號判例參照）。
三、本件公訴人認被告乙○○涉有竊盜、行使偽造文書之犯行，無非以前揭甲○○所
    有失竊之車牌號碼ＶＪ─五二六○號自用小客車後車箱內一卷黃色膠帶上留有被
    告之指紋一枚、偽造之車牌二面扣案及現場照片二幀與車輛竊盜資料個別查詢報
    表一紙為其論罪之依據。訊據被告乙○○堅決否認犯行，辯稱伊未曾做此事等語
    。經查：公訴人所舉證偽造之車牌二面扣案及現場照片二幀與車輛竊盜資料個別
    查詢報表一紙，僅能證明上開車輛確係失竊之車，車牌二面確係偽造等情，尚無
    法證明係何人所為；而警方於上開失竊之自用小客車後車箱內之一卷黃色膠帶上
    採得指紋一枚後，經送請內政部警政署刑事警察局鑑定結果，固發現與乙○○之
    左拇指指紋相同，有該局八十九年十一月四日（８９）刑紋字第一七一三九八號
    鑑驗書一份在卷可稽，惟查，該黃色膠帶並非上開失竊車輛車體之一部分，亦與
    前開偽造之二面車牌無任何關係，而在一卷黃色膠帶上為何會留下指紋一枚，再
    放置於車輛之後車箱內，其原因甚多，被告辯稱其不知為何會留下指紋一枚於黃
    色膠帶上，衡諸經驗法則，並無悖理之處，非全然無可採信。是殊難僅以員警查
    獲上開失竊車輛，從其後車箱內找到與偷竊、偽造行為顯不相關之一卷黃色膠帶
    上有被告左拇指指紋一枚，即遽認被告是偷竊上開失竊車輛、偽造二面車牌之人
    。況被告於警訊、偵查中及本院審理時均一致否認犯行，而公訴人認被告涉犯上
    開竊盜車輛、偽造車牌之犯行所為之舉證，在客觀上尚未達於一般人均不致於有
    所懷疑，而得確信被告犯罪之程度，既尚有合理懷疑之存在，於被告所辯非無可
    採之情況下，自不得僅憑主觀上之推測，而將一般經驗上有利被告之其他合理情
    況逕予排除，依「罪證有疑，利於被告」之法則，即應做有利於被告之認定。此
    外，復查無其他積極證據足認被告確有公訴人所指之犯行，既不能證明被告犯罪
    ，揆諸首揭說明，依法自應為無罪之諭知。
四、據上論斷，應依刑事訴訟法第三百零一條第一項，判決如主文。
中      華      民      國      九十      年      九    月    二十七    日
                                  臺灣高雄地方法院刑事第二庭
                                      法  官    劉建利
右正本證明與原本無異。
如不服本判決，應於判決送達後十日內，向本院提出上訴狀。
                                      書記官    洪生輝
中      華      民      國      九十      年     十     月      二      日


司法院資訊處製作；財團法人民間司法改革基金會備份。
